【裁判字號】    99,訴,900
【裁判日期】    991029
【裁判案由】    臺灣地區與大陸地區人民關係條例等
【裁判全文】
臺灣彰化地方法院刑事判決               99年度訴字第900號
公  訴  人  臺灣彰化地方法院檢察署檢察官
被      告  丁○○
            甲○○
            乙○○
上列二人共同
選任辯護人  楊錫楨律師
上列被告因臺灣地區與大陸地區人民關係條例等案件，經檢察官
提起公訴（99年度偵字第3380號），被告就被訴事實為有罪之陳
述，本院合議庭裁定由受命法官獨任進行簡式審判程序，判決如
下：
    主    文
丁○○共同犯臺灣地區與大陸地區人民關係條例第七十九條第一
項之使大陸地區人民非法進入臺灣地區罪，處有期徒刑壹年，減
為有期徒刑陸月。又共同犯使公務員登載不實文書罪，處有期徒
刑貳月。應執行有期徒刑陸月。緩刑年，緩刑期內付保護管束
，並應向指定之政府機關、政府機構、行政法人、社區或其他符
合公益目的之機構或團體，提供壹佰貳拾小時之義務勞務。
甲○○共同犯臺灣地區與大陸地區人民關係條例第七十九條第一
項之使大陸地區人民非法進入臺灣地區罪，處有期徒刑壹年，減
為有期徒刑陸月。又共同犯使公務員登載不實文書罪，處有期徒
刑貳月。應執行有期徒刑陸月。緩刑參年，緩刑期內付保護管束
，並應向指定之政府機關、政府機構、行政法人、社區或其他符
合公益目的之機構或團體，提供壹佰貳拾小時之義務勞務。
乙○○共同犯臺灣地區與大陸地區人民關係條例第七十九條第一
項之使大陸地區人民非法進入臺灣地區罪，累犯，處有期徒刑壹
年壹月，減為有期徒刑陸月又拾伍日。又共同犯使公務員登載不
實文書罪，累犯，處有期徒刑參月。應執行有期徒刑柒月。
    犯罪事實
一、乙○○前於民國93年11月9日，因妨害風化罪經本院以93年
    彰簡字第620號判處有期徒刑3月確定，於94年1月14日易科
    罰金執行完畢。乙○○猶不知悔改，復於94年底間某日，向
    甲○○稱「請代尋願至中國大陸，與大陸籍女子丙○○(由
    本院另案審理)辦理假結婚之男子，使丙○○得以假結婚方
    式非法進入臺灣地區，事成即可支付報酬給該假結婚之男子
    」，甲○○遂將上情告知丁○○，並引介丁○○與乙○○共
    同商談如何充當假結婚人頭丈夫以賺取報酬。乃丁○○明知
    其與大陸籍女子丙○○無結婚真意，竟因受甲○○、乙○○
    可取得新臺幣（下同）10萬元作為假結婚人頭費報酬之利誘
    ，遂與甲○○及乙○○共同基於使大陸地區人民非法進入臺
    灣地區之犯意聯絡，接受甲○○、乙○○之委託，充當人頭
    丈夫，以協助丙○○非法入境臺灣地區。謀議既定，丁○○
    與乙○○即於95年1月10日同機前往大陸地區，並於95年1月
    11日，在大陸地區湖北省公證處，由丁○○與丙○○辦理結
    婚登記，並取得大陸地區湖北省公證處所核發之（2006）鄂
    證字第324號結婚證明書後，復取得財團法人海峽交流基金
    會於95年2月24日核發之（95）中核字第01061號證明（以下
    簡稱海基會證明）。使丙○○得於95年7月8日以團聚名義，
    與丁○○與乙○○同機回臺，而非法入境臺灣地區。丙○○
    非法入境臺灣地區後，丁○○、甲○○、乙○○及丙○○另
    基於明知為不實事項使公務員登載於職務上所掌公文書之犯
    意聯絡，推由丁○○及丙○○於97年10月28日，持相關文件
    親至彰化縣彰化市戶政事務所，填具「結婚登記申請書」，
    申請辦理結婚之戶籍登記，使彰化戶政事務所承辦之公務員
    ，將「丁○○與丙○○於95年1月11日在中國大陸結婚」之
    不實事項，登載於職務上所掌之戶籍登記簿上，足生損害於
    戶政機關對於戶政管理之正確性。
二、案經彰化縣警察局彰化分局報告臺灣彰化地方法院檢察署檢
    察官偵查起訴。
    理    由
一、按被告以外之人於審判外之陳述，雖不符刑事訴訟法第159
    條之1至第159條之4之規定，而經當事人於審判程序同意作
    為證據，法院審酌該言詞陳述或書面陳述作成時之情況，認
    為適當者，亦得為證據。當事人、代理人或辯護人於法院調
    查證據時，知有第159條第1項不得為證據之情形，而未於言
    詞辯論終結前聲明異議者，視為有前項之同意。刑事訴訟法
    第159條之5定有明文。本件檢察官、被告及其辯護人並未就
    本判決所引下列卷內證據資料之證據能力有所爭執，且迄於
    言詞辯論終結前，均未主張有刑事訴訟法第159條第1項不得
    為證據之情形，且均同意卷內證據得作為證據，且經本院審
    酌後，認無不適當之情形，應認經本院調查而為本判決所引
    之下列卷內證據均有證據能力。
二、上開犯罪事實，業據被告丁○○、甲○○及乙○○於本院審
    理時自白不諱，核與證人丙○○於本院審理時結證情形相符
    ，並有丁○○、乙○○及丙○○之入出境資訊連結作業各1
    紙、彰化縣彰化市戶政事務所99年4月9日彰市戶字第099000
    1682號函附結婚登記書，內政部警政署大陸地區人民資訊管
    理系統附卷足稽，被告丁○○、甲○○及乙○○三人犯行，
    洵堪認定，應依法論科。
三、按臺灣地區人民與大陸地區人民結婚之方式及其他要件，依
    行為地之規定，臺灣地區與大陸地區人民關係條例第52條第
    1項定有明文，而大陸地區現施行之中華人民共和國民法通
    則第58條第1項第4款規定：「惡意串通，損害國家、集體或
    第三人利益之行為無效。」，依此說明，可知依大陸地區法
    律在大陸地區假結婚係屬無效，而被告丁○○係在臺灣地區
    設有戶籍之臺灣地區人民，證人丙○○則為大陸地區人民，
    渠二人在大陸地區湖北省雖曾為結婚登記，實則均無結婚之
    真意，而係由被告丁○○與證人丙○○通謀虛偽意思示為假
    結婚，欲使大陸地區人民丙○○取得被告丁○○配偶身分以
    申請來臺非法工作，已如前述，參之前揭法律規定，依行為
    地即大陸地區之法律規定，被告丁○○與大陸地區人民丙○○之婚姻，應屬無效婚無疑。再按大陸地區人民非經主管機
    關許可，不得進入臺灣地區，臺灣地區與大陸地區人民關係
    條例第10條第1項定有明文，而大陸地區人民為臺灣地區人
    民配偶，得依法令申請進入臺灣地區團聚，經許可入境後，
    得申請在臺灣地區依親居留，臺灣地區與大陸地區人民關係
    條例第17條第1項定有明文。又台灣地區與大陸地區人民關
    係條例第79條第1項、第2項對於違反同條例第15條第1項所
    定不得使大陸地區人民非法進入台灣地區之處罰，旨在防止
    大陸地區人民非法進入台灣地區，以維護台灣地區之安全與
    安定。所稱「非法」，自應從實質上之合法性予以判斷，凡
    評價上違反法秩序之方法，均屬非法。參照行政程序法第11
    9條第1款、第2款規定，受益人以詐欺、脅迫或賄賂方法，
    使行政機關作成行政處分者；或對重要事項提供不正確資料
    或為不完全陳述，致使行政機關依該資料或陳述而作成行政
    處分者，其信賴不值得保護。故在大陸地區通謀虛偽結婚，
    以不實之結婚證明辦理相關戶籍登記、入境等手續，憑以進
    入台灣地區，其所持之入境許可文件雖係入出境主管機關所
    核發，形式上為合法，惟既係以詐欺方法而取得，即不具實
    質上之合法性，仍屬非法進入台灣地區（最高法院98年台上
    字第1716號判決參照）。查被告三人均明知丙○○係大陸地
    區人民，竟推由被告丁○○與丙○○通謀虛偽辦理假結婚，
    使大陸地區人民丙○○得以團聚名義非法入境臺灣地區，並
    以此徒具合法外觀形式之不實結婚事項，使彰化市戶政事務
    所公務員登載於其職務上所掌之戶籍登記文書上，足生損害
    於戶政機關戶政管理之正確性，故核被告丁○○、甲○○及
    乙○○所為，均係犯臺灣地區與大陸地區人民關係條例第79
    條第1項之使大陸地區人民非法進入臺灣地區罪，及刑法第
    214條之使公務員登載不實之文書罪。被告丁○○、甲○○
    及乙○○就所犯灣地區與大陸地區人民關係條例第79條第1
    項之使大陸地區人民非法進入臺灣地區罪，有犯意聯絡及行
    為分擔，應論以共同正犯；至被告三人另與丙○○，就所犯
    刑法第214條之使公務員登載不實文書罪，均有犯意聯絡及
    行為分擔，亦應論以共同正犯。被告三人所犯上開使大陸地
    區人民非法進入臺灣地區罪、使公務員登載不實罪二罪間，
    犯意各別，行為互殊，應分論併罰。至起訴書雖記載「被告
    三人係與丙○○共犯刑法第216條、第214條之行使使公務員
    登載不實之文書罪嫌，且使公務員登載不實文書之低度行為
    ，應為行使之高度行為所吸收，不另論罪」；然查，大陸地
    區人民丙○○於95年7月10日入境臺灣後，遲至97年10月28
    日，始與被告丁○○共同至彰化市戶政事務所辦理結婚戶籍
    登記，而遍查全卷，並無證據顯示，被告三人或共犯丙○○
    曾持任何不實登載結婚登記事由之戶籍登記公文書，向任何
    單位行使，自尚未達行使公務員登載不實文書之階段，是原
    起訴檢察官就此顯有誤會，故起訴書犯罪事實欄第五行「行
    使明知為不實之事項...」之記載，及證據並所犯法條欄第
    二項「核被告...刑法第216條及第214條之行使明知為不實
    之事項，而使公務員登載於職務上所掌之公文書罪嫌...其
    使公務員登載不實之低度行為為行使之高度行為所吸收，不
    另論罪。...及刑法第216條...行使」等記載文字，均屬贅
    文而有誤寫，應予更正並刪除。
四、被告乙○○前於93年11月9日，因妨害風化罪經本院以93年
    彰簡字第620號判處有期徒刑3月確定，於94年1月14日易科
    罰金執行完畢，有臺灣高等法院被告前案紀錄表在卷可按，
    其於有期徒刑執行完畢後，5年內故意再犯本案，為累犯，
    應加重其刑。爰審酌被告丁○○為謀取私益，即與被告甲○○及乙○○共謀，並接受委託應允充當人頭丈夫，前往大陸
    地區辦理假結婚程序，進而使上述大陸地區人民丙○○得以
    非法進入臺灣地區，有害於我國社會之正當秩序維護，並衡
    酌被告三人各自之智識程度，渠等犯罪之動機、犯罪方法、
    手段，暨犯後俱能坦承犯行，態度尚佳之犯罪後態度等一切
    情狀，分別量處如主文所示之刑。又中華民國96年罪犯減刑
    條例於96年7月4日經制定公布，並於96年7月16日生效施行
    ，本件被告三人所犯之灣地區與大陸地區人民關係條例第79
    條第1項之使大陸地區人民非法進入臺灣地區罪犯罪時間，
    均在96年4月24日以前，符合該條例第2條第1項第3款之減刑
    規定，自應依該條例各減其宣告刑2分之1，並均依該條例第
    11條規定，與其等所犯無減刑條例適用之刑法第214條之罪
    ，依刑法第51條第5款分別定其等應執行之刑。
五、至被告丁○○及甲○○均未曾因故意犯罪而受有期徒刑以上
    刑之宣告，亦有臺灣高等法院被告前案紀錄表在卷可按，被
    告丁○○及甲○○所為固值非難，但犯罪情節畢竟未至深重
    ，於犯後均知坦承犯行，頗見悔悟之意，渠等經此偵審程序
    ，當知警惕守法，應無再犯之虞，是本院認對被告丁○○及
    甲○○前開所宣告之刑罰及所定執行刑，應俱以暫不執行為
    適當，爰均依刑法第74條第1項第1款之規定，皆併予宣告緩
    刑3年，以啟自新，並惕勵其發憤向上。茲被告丁○○及甲○○利用上開方式犯罪，守法觀念均有不足，為使其等於緩
    刑期間內，仍深知戒惕，避免緩刑之宣告遭撤銷，且提供其
    等必要援助與導正其等偏差行為與法治之觀念，爰就被告丁○○及甲○○部分，並均依刑法第74條第2項第5款規定，宣
    告於緩刑期間內，均應向指定之政府機關、政府機構、行政
    法人、社區或其他符合公益目的之機構或團體，各提供120
    小時之義務勞務，並依刑法第93條第1項第2款之規定，於緩
    刑期間均付保護管束，期能使被告丁○○及甲○○於提供義
    務勞務過程及交付保護管束期間，確切明瞭其行為所造成之
    損害，並培養正確之法治觀念。而被告丁○○及甲○○究應
    向何政府機關、政府機構、行政法人、社區或其他符合公益
    目的之機構或團體提供義務勞務，屬執行之問題，應由執行
    檢察官斟酌全案情節及各政府機關、政府機構、行政法人、
    社區或其他符合公益目的之機構或團體之需求，妥為指定，
    亦併予敘明之。
據上論斷，應依刑事訴訟法第273條之1第1項、第299條第1項前
段，臺灣地區與大陸地區人民關係條例第79條第1項，刑法第11
條前段、第28條、第214條、第47條第1項、第51條第5款、第74
條第1項第1款、第2項第5款、第93條第1項第2款，刑法施行法第
1條之1第1項、第2項前段，中華民國九十六年罪犯減刑條例第2
條第1項第3款、第7條，判決如主文。
中    華    民    國    99    年    10   月    29    日
                刑事第四庭  法  官  陳義忠
以上正本證明與原本無異。
如不服本判決應於收受判決後10日內，向本院提出上訴書狀，並
應敘述具體理由;其未敘述上訴理由者，應於上訴期間屆滿後20
日內向本院補提理由書（均須按他造當事人之人數附繕本）「切
勿逕送上級法院」。
中    華    民    國    99    年    10    月    29    日
                            書記官  吳曉玟
附錄本案論罪科刑法條全文：
臺灣地區與大陸地區人民關係條例第79條（罰則）
違反第十五條第一款規定者，處一年以上七年以下有期徒刑，得
併科新臺幣一百萬元以下罰金。
意圖營利而犯前項之罪者，處三年以上十年以下有期徒刑，得併
科新臺幣五百萬元以下罰金。
前二項之首謀者，處五年以上有期徒刑，得併科新臺幣一千萬元
以下罰金。
前三項之未遂犯罰之。
中華民國船舶、航空器或其他運輸工具所有人、營運人或船長、
機長、其他運輸工具駕駛人違反第十五條第一款規定者，主管機
關得處該中華民國船舶、航空器或其他運輸工具一定期間之停航
，或廢止其有關證照，並得停止或廢止該船長、機長或駕駛人之
職業證照或資格。
中華民國船舶、航空器或其他運輸工具所有人，有第一項至第四
項之行為或因其故意、重大過失致使第三人以其船舶、航空器或
其他運輸工具從事第一項至第四項之行為，且該行為係以運送大
陸地區人民非法進入臺灣地區為主要目的者，主管機關得沒入該
船舶、航空器或其他運輸工具。所有人明知該船舶、航空器或其
他運輸工具得沒入，為規避沒入之裁處而取得所有權者，亦同。
前項情形，如該船舶、航空器或其他運輸工具無相關主管機關得
予沒入時，得由查獲機關沒入之。
中華民國刑法第214條
明知為不實之事項，而使公務員登載於職務上所掌之公文書，足
以生損害於公眾或他人者，處 3 年以下有期徒刑、拘役或 5 百
元以下罰金。

司法院資訊處製作；財團法人民間司法改革基金會備份。
